臺灣臺南地方法院民事判決　九十三年度訴字第八三一號
　　原　　　告　丙○○
　　送達代收人　丁○○
　　被　　　告　乙○○○○○○.
　　被　　　告　戊○○
　　被　　　告　己○○○
右當事人間請求分配表異議之訴事件，本院於民國九十三年八月五日言詞辯論終結判
決如左：
    主    文
確認被告戊○○、己○○○人對被告乙○○○○○○之新台幣壹佰捌拾萬元、新台幣
壹佰貳拾萬元債權不存在。
台北地方法院九十三年度執助字第二七七號被告乙○○○○○○給付借款強制執行事
件，被告戊○○、己○○○人對被告乙○○○○○○之新台幣壹佰捌拾萬元、新台幣
壹佰貳拾萬元債權應予剔除不准列入分配。
依台北地方法院九十三年度執助字第二七七號執行命令，被告戊○○、己○○○對被
告乙○○○○○○之新台幣壹佰捌拾萬元、新台幣壹佰貳拾萬元債權比例自被告乙○○○○○○每月薪資三分之一範圍內所已收取之金額，應全數返還並由原告收取。
訴訟費用由被告負擔。
    事 實 及 理 由
一、本件被告乙○○○○○○、己○○○、戊○○經合法通知，未於言詞辯論期日到
    場，核無民事訴訟法第三百八十六條所列各款情形，爰依原告之聲請，由其一造
    辯論而為判決。
二、原告起訴主張：
  一緣原告於近日接奉鈞院所囑託台北地方法院九十三年度執助字第二七七號，債權
    人即原告丙○○與債務人即被告鄭深祺（即鄭達成）間之強制執行事件所發之執
    行命令，係就債務人即被告鄭深祺（即鄭達成）對第三人美商美國安泰人壽保險
    股份有限公司台灣分公司之債權，債權人即原告丙○○等在新台幣伍拾柒萬捌拾
    萬元、併案債權人即被告己○○○在新台幣壹佰貳拾萬元（另利息、違約金之計
    算及執行費用詳如前執行命令）範圍內（應扣除債權人向第三人收取之金額），
    應依本命令將該債權移轉於債權人，並按各債權人之債權比例，在債務人每月薪
    責三分之一範圍內，逕向第三人執行收取等。
  二惟查，原告從未耳聞被告鄭深祺（即鄭達成）有積欠任何其他債權情事，又本案
    之併案債權人即被告戊○○、己○○○皆係債務人即被告鄭深祺（即鄭達成）之
    家屬、親戚，且所據以併案請求之總金額為新台幣三百萬元，其數額十分龐大，
    惟其所持之執行名義僅係非訟之支付命令等，上情不免啟人疑竇而實難令人信服
    ，是故原告否認併案債權人即被告戊○○、己○○○之債權，不應自本件中參與
    分配任何金額，且已收取之債權金額應一併返還予被告鄭深祺（即鄭達成）並由
    原告收取，為此，已先行向台北地方法院聲明異議，並依強制執行法第四十一條
    第一項前段規定，向鈞院起訴如上，請鈞院命被告戊○○、己○○○提出債權之
    證明，包含金錢之流向，以供鈞院調查。
 因訴請；
   1.確認被告戊○○、己○○○人對被告乙○○○○○○之新台幣壹佰捌拾萬元、
     新台幣壹佰貳拾萬元債權不存在。
   2.台北地方法院九十三年度執助字第二七七號被告乙○○○○○○給付借款強制
     執行事件，被告戊○○、己○○○人對被告乙○○○○○○之新台幣壹佰捌拾
     萬元、新台幣壹佰貳拾萬元債權應予剔除不准列入分配。
   3.依台北地方法院九十三年度執助字第二七七號執行命令，被告戊○○、己○○○對被告乙○○○○○○之新台幣壹佰捌拾萬元、新台幣壹佰貳拾萬元債權比
     例自被告乙○○○○○○每月薪資三分之一範圍內所已收取之金額，應全數返
     還並由原告收取。訴訟費用由被告負擔。
三、被告則以：被告戊○○、己○○○及鄭翼銘（乙○○○○○○、戊○○之父、己○○○之夫）等確有借款予被告乙○○○○○○，茲說明如下：
  一原告是被告鄭達成二專同學甲○○之母親，平時兩造並無來往，原告從未耳聞被
    告鄭達成有積欠其他債務事屬當然，先予陳明。茲將系爭本票之簽發經過敘述如
    左：
　(一)被告鄭達成為投資「四海通訊科技有限公司」，乃於民國（下同）八十三年六月
　　間向先父鄭翼銘借款新台幣（下同）六十萬元，嗣因上開公司經營之初尚未獲利
    ，無法立即還款予被告之父，經商得先父鄭翼銘同意，被告承諾於九十一年九月
    三十日還款八十萬元，並簽發面額八十萬元本票乙紙作為清償。
　(二)另鄭達成於八十四年四月間向先父鄭翼銘借款二十八萬元用以投資「富貴南山」
　　骨灰塔，鄭達成原先承諾於八十四年九月無息償還，嗣後因無法如期歸還乃要求
    緩期清償，並承諾於九十一年十二月三十一日歸還四十萬元，鄭達成方於九月二
    十日開立面額四十萬元之本票。
  (三)八十五年間，鄭達成購買房屋，該筆房地價格為二百八十萬元，停車位為四十五
    萬元，合計三百二十五萬元，鄭達成向土地銀行申辦房屋貸款二百四十萬元，故
　　需自備現金八十五萬元，另外契稅、各項費用合計約七萬元，傢俱裝潢費用約十
　　二萬元，故鄭達成又向先父鄭翼銘借貸一百萬元用以支付上揭費用，並承諾於九
　　十二年六月三十日無息歸還一百萬元，方簽發系爭面額一百萬元之本票。
　(四)八十六年三月間，鄭達成為清償車貸乃向戊○○（原名鄭雯月）借款二十五萬元
　　，鄭達成原本預計一年後還款，嗣鄭達成自知無法如期還款，便想利用投資股票
　　獲利來清償，於八十七年一月間，鄭達成又向戊○○借款二十七萬元用以投資股
　　票，打算利用投資股票之利潤來清償債務，期間因鄭達成投資股票失利，資金遭
　　套牢虧損，鄭達成便向戊○○表示：「因其看好股市，只要能長期持有股票，將
　　來應可獲利」，故要求緩期清償，因鄭達成一直無力清償，嗣為了讓戊○○安心
　　，鄭達成於八十七年七月十日，簽發九十二年七月三十一日到期，面額八十萬元
　　之本票乙紙作為清償。
  二以上為被告鄭達成簽發系爭本票之緣由，原告任意否認，自屬無理。
  提出借據為證，請求駁回原告之訴。
四、兩造不爭執之事實：
  （一）被告戊○○、己○○○人對被告乙○○○○○○之新台幣壹佰捌拾萬元、新
        台幣壹佰貳拾萬元債權向本院聲請發支付命令並均確定在案。
  （二）台北地方法院九十三年度執助字第二七七號被告乙○○○○○○給付借款強
        制執行事件，被告戊○○、己○○○人對被告乙○○○○○○之新台幣壹佰
        捌拾萬元、新台幣壹佰貳拾萬元債權業經台北地方法院93.4.2北院錦93執助
        午字第277號執行命令准被告按債權比例逕向第三人美商美國安泰人壽保險
        股份有限公司執行收取。
五、本院依職權調閱本院八十九年度執字第九五四一號民事執行卷宗、八十九年度執
    字第一一五七○號民事執行卷宗、九十年度執字第三一八九號民事執行卷宗、八
    十九年度執全字第五八○號民事執行卷宗、八十九年度裁全字第一一八一號民事
    保全程序卷宗。
六、得心證之理由：
　　本件兩造所爭執之處應在於被告戊○○、己○○○是否對被告乙○○○○○○確
　　有一百八十萬元、一百二十萬元之債權（以下簡稱系爭債權）存在﹖
（一）按民事訴訟法第二百七十七條規定：當事人主張有利於己之事實者，就其事實
      有舉證之責任。但法律別有規定，或依其情形顯失公平者，不在此限。唯關於
      舉證責任之分配情形繁雜，僅設原則性規定，未能解決一切舉證責任之分配問
      題，故最高法院於判例中，即曾依誠信原則定舉證責任之分配。是有關舉證責
      任之分配，非僅以事實對於何造當事人有利為決定之基準，並應考量個案具體
      情況、舉證之難易等因素決定之。是則本件死亡事故之發生本身固為積極之事
      實，應由原告負舉證責任，但該事故發生之原因既係非因被保險人本身已存在
      可得預料或查知之原因，即為消極之事實，舉證困難，如令原告就該消極事實
      負舉證責任，顯不符公平。（最高法院九十年保險第七號判決意旨參照）
（二）本件被告一造戊○○、己○○○、鄭達成及鄭翼銘等人分別為父子、夫妻、兄
      妹，而父子、夫妻、兄妹間互為借貸雖非難見，但在其中一人負債累累被強制
      執行之際，忽爾出面主張彼此間有債權債務關係，則執行債權人主張渠等間之
      債權債務關係不實在應屬情理之常，而且，就被告間債權債務關係不實在之有
      利事實若強解為應由原告負舉證責任，顯有違公平正義原則，因之，依上開判
      決意旨及本院見解，認應由被告就有關之債權債務關係之真正負舉證責任。
（三）被告等於第一次審判期日，經本院就渠等之債權債務關係訊問後當庭改期行言
      詞辯論，被告等無正當理由而不到庭，而第一次之庭訊，被告等就所謂借貸之
      情節則供述齟齬，例如就二十五萬被告乙○○○○○○是何時向人戊○○借的
      部份，被告戊○○稱；「八十六年三月，我領了現金交給我母親再轉交」。而
      被告乙○○○○○○則稱；「八十六年三月間，他領現金給我，而這筆錢應該
      從他帳戶領出，是他親自交給我的。」即或其他有關情節亦不吻合，依常情，
      大筆金錢往來，且並非時常有該情景發生，對如何支領、交付不應混淆不清，
      足見渠等間之債權債務關係並非真實。
七、從而，原告主張確認被告戊○○、己○○○人對被告乙○○○○○○之新台幣壹
    佰捌拾萬元、新台幣壹佰貳拾萬元債權不存在。台北地方法院九十三年度執助字
    第二七七號被告乙○○○○○○給付借款強制執行事件，被告戊○○、己○○○
    人對被告乙○○○○○○之新台幣壹佰捌拾萬元、新台幣壹佰貳拾萬元債權應予
    剔除不准列入分配。依台北地方法院九十三年度執助字第二七七號執行命令，被
    告戊○○、己○○○對被告乙○○○○○○之新台幣壹佰捌拾萬元、新台幣壹佰
    貳拾萬元債權比例自被告乙○○○○○○每月薪資三分之一範圍內所已收取之金
    額，應全數返還並由原告收取為有理由，應為准許。。
八、兩造其餘主張及所提證據與本院上開論斷無涉或無違，不予贅述。
九、結論：原告之訴有理由，依民事訴訟法第三百八十五條第一項前段、第七十八條
    、第八十五條第一項、判決如主文。
中　　　華　　　民　　　國　　九十三　　年　　　八　　　月　　十九　　　日
                      臺灣臺南地方法院民事第一庭
~B法　　　官　何清池
右為正本係照原本作成
如對本判決上訴，須於判決送達後廿日內向本院提出上訴狀
中　　　華　　　民　　　國　　九十三　　年　　　八　　　月　　十九　　　日
~B法院書記官　陳信良
